【裁判字號】    98,訴緝,165
【裁判日期】    990714
【裁判案由】    藥事法等
【裁判全文】
臺灣板橋地方法院刑事判決             98年度訴緝字第165號
公  訴  人  臺灣板橋地方法院檢察署檢察官
被      告  乙○○
上列被告因違反藥事法等案件，經檢察官提起公訴（96年度偵字
第13183 號），本院判決如下：
    主  文
乙○○明知為禁藥，而轉讓，處有期徒刑柒月，減為有期徒刑參
月又拾伍日；扣案甲基安非他命貳拾伍包（驗餘淨重合計玖點零
貳公克）沒收。又持有第一級毒品，處有期徒刑伍月，減為有期
徒刑貳月又拾伍日；扣案海洛因貳拾包（合計淨重貳點柒柒公克
）沒收銷燬之。應執行有期徒刑伍月；扣案甲基安非他命貳拾伍
包（驗餘淨重合計玖點零貳公克）沒收，海洛因貳拾包（合計淨
重貳點柒柒公克）沒收銷燬之。
    事  實
一、乙○○與友人甲○○均染有施用甲基安非他命惡習（乙○○
    、甲○○2 人所涉施用第二級毒品犯行，均由檢察官另案偵
    辦）；乙○○明知甲基安非他命業經中央衛生主管機關行政
    院衛生署公告列為禁藥管理，屬藥事法第22條第1 項第1 款
    所規範之禁藥，不得轉讓，竟仍基於轉讓禁藥甲基安非他命
    之單一犯意，於民國96年2 月17日至同年月24日寄宿於甲○
    ○位於臺北縣土城市○○路1 巷3 號3 樓住處之期間內，均
    在上址甲○○住處，接續無償轉讓實際重量不詳、僅足供個
    人單次施用量之禁藥甲基安非他命予甲○○施用，前後約5
    次（合計轉讓之甲基安非他命重量未達0.5 公克）。乙○○
    另明知海洛因為毒品危害防制條例第2 條第2 項第1 款所規
    定之第一級毒品，不得持有，竟仍基於持有第一級毒品海洛
    因之犯意，於不詳之時間、地點，取得海洛因20包（合計淨
    重2.77公克）後，即無故持有之，並於96年2 月22、23日某
    時，將上開海洛因20包攜至上址寄宿之甲○○住處，將之藏
    放於甲○○置於房間之背包內。嗣為警於96年2 月24日晚間
    7 時50分許，在上址甲○○住處查獲乙○○、甲○○等人，
    並扣得乙○○所有之甲基安非他命25包（驗餘淨重合計9.02
    公克）、前揭海洛因20包（合計淨重2.77公克）等物。
二、案經臺北縣政府警察局樹林分局報請臺灣板橋地方法院檢察
    署檢察官偵查起訴。
    理  由
一、訊據被告乙○○對於上揭轉讓禁藥甲基安非他命之行為，均
    坦白承認，惟矢口否認有何持有第一級毒品犯行，辯稱：扣
    案海洛因20包係一名外號「哥哥」的男子拿給甲○○的，「
    哥哥」來找甲○○的時候，伊在睡覺，「哥哥」是敲門進來
    ，伊有看到「哥哥」拿一小包東西給甲○○，伊確定該包物
    品就是扣案的海洛因20包云云。經查：
  (一)上揭被告轉讓禁藥甲基安非他命予甲○○之事實，業據被告
    於本院審理時坦白承認，核與證人甲○○於偵查中檢察官訊
    問時結證所述之情節相符（見臺灣板橋地方法院檢察署96年
    度偵字第4907號偵查卷宗【下稱偵字第4907號偵查卷】第88
    頁、第173 至第174 頁、第195 至第196 頁之訊問筆錄）；
    另扣案之淡褐色透明晶體25包（驗餘淨重合計9.02公克），
    經臺北市政府警察局以氣相層析質譜分析法鑑定之結果，確
    檢出禁藥甲基安非他命成份，亦有該局96年5 月7 日北市鑑
    毒字第383 號鑑驗書1 紙在卷可憑（見偵字第4907號偵查卷
    第186 頁），足認被告上開自白，核與事實相符。
  (二)上揭被告持有扣案第一級毒品海洛因20包，並將之藏放於證
    人甲○○上址住處房間背包內之事實，業據證人甲○○於偵
    查中檢察官訊問時結證明確（見偵字第4907號偵查卷第88頁
    、第173 至第174 頁、第195 至第196 頁之訊問筆錄）；且
    扣案白色粉末20包（合計淨重2.77公克），經法務部調查局
    以化學呈色法、氣相層析質譜儀分析法鑑定之結果，確含第
    一級毒品海洛因成分，此亦有該局96年4 月5 日調科壹字第
    09623030740 號鑑定書1 紙在卷可按（見偵字第4907號偵查
    卷第168 頁）。被告雖辯稱：扣案海洛因20包係一名外號「
    哥哥」的男子拿給甲○○的，「哥哥」來找甲○○的時候，
    伊在睡覺，「哥哥」是敲門進來，伊有看到「哥哥」拿一小
    包東西給甲○○，伊確定該包物品就是扣案的海洛因20包云
    云；惟查，扣案海洛因20包，確係被告所持有並攜至證人甲
    ○○上址住處，藏放於證人甲○○置於房間之背包內等事實
    ，此據證人甲○○於偵查中歷次檢察官訊問時均結證明確，
    已詳前述，衡諸證人甲○○與被告間並無怨隙，甚者證人甲
    ○○既願提供住處予被告寄宿，其與被告間，自有相當之情
    誼關係，被告更自承：伊與甲○○交情不錯，甲○○應該不
    會陷害伊等語（見偵字第4907號偵查卷第180 頁），於此情
    形下，證人甲○○猶對於被告持有扣案海洛因之事實，迭次
    證述不移，顯見其所證述之情節，確屬信而有徵，難認證人
    甲○○有何刻意構陷被告於罪之動機或目的可言；況且，倘
    如被告所辯，扣案海洛因20包係某外號為「哥哥」之男子所
    持往藏放於證人甲○○上址住處，衡情證人甲○○於檢察官
    訊及該20包海洛因之來源時，大可據實直言係該名「哥哥」
    之男子所藏放，又何須虛捏事實，無端將被告牽扯入內，甚
    者甘冒偽證之罪責，虛偽證稱該20包海洛因係被告所持有藏
    放？從而，證人甲○○上開於偵查中歷次檢察官訊問時所證
    述之情節，前後均互核一致，亦未見有何誇大渲染、刻意誣
    陷被告於罪之情，自值採信，被告空言否認犯行，無非臨訟
    卸責之詞，委無可採甚明。至證人甲○○於本院審理時，固
    結證略稱：扣案海洛因是何人的伊並不清楚，伊只知道應該
    是一位「哥哥」的人，當時「哥哥」有去過伊住處，海洛因
    應該是「哥哥」的云云（見本院99年6 月30日審判筆錄第3
    頁），惟證人甲○○此部分所證述之內容，顯與其前述偵查
    中歷次檢察官訊問時結證所述之情節不符，已難據信，參以
    證人甲○○前於檢察官訊問時，曾證稱：伊與乙○○為警查
    獲時，乙○○有教伊要說扣案毒品都是「哥哥」帶來的，故
    伊於警詢中才會說毒品是「哥哥」的等語（見偵字第4907號
    偵查卷第196 頁之訊問筆錄），顯見證人甲○○前曾有受被
    告之影響，而刻意維護被告之情，是其上開於本院審理時所
    證述之內容，亦無非曲意附和被告之說詞，無從憑為有利於
    被告之認定，附此敘明。
  (三)綜上所述，本件事證明確，被告犯行堪以認定。
二、按甲基安非他命固為毒品危害防制條例第2 條第2 項第2 款
    所規定之第二級毒品，惟甲基安非他命前亦經中央衛生主管
    機關行政院衛生署於68年7 月7 日以衛署藥字第221433號函
    、69年12月8 日以衛署藥字第301124號函公告列為不准登記
    藥品及禁止使用，復於75年7 月11日以衛署藥字第597627號
    函重申公告禁止使用之意旨，再於79年10月9 日以衛署藥字
    第904142號函禁止於醫療上使用，此有該署75年7 月11日衛
    署藥字第597627號函、79年10月9 日衛署藥字第904142號函
    各1 紙在卷可稽，是甲基安非他命自亦屬藥事法第22條第1
    項第1 款所規定之禁藥；又藥事法第83條第1 項轉讓禁藥罪
    之法定刑為7 年以下有期徒刑，得併科新臺幣500 萬元以下
    罰金，較毒品危害防制條例第8 條第2 項轉讓第二級毒品罪
    之法定刑為重，藥事法第83條第1 項係於93年4 月21日修正
    公布，同年月23日施行，為毒品危害防制條例之後法，而毒
    品之範圍尚包括影響精神物質與其製品，至藥事之管理，亦
    非僅止於藥品之管理，毒品未必係經公告之禁藥，禁藥亦未
    必為毒品，毒品危害防制條例與藥事法二者，並無必然之特
    別法與普通法關係，故除有轉讓之第二級毒品達毒品危害防
    制條例第8 條第6 項之一定數量，經依法加重後之法定刑較
    藥事法第83條第1 項之法定刑為重之情形外，因藥事法第83
    條第1 項為後法，且為重法，應優先適用藥事法處罰（臺灣
    高等法院暨所屬法院94年法律座談會刑事類提案第8 號結論
    意旨參照）。是核被告如事實欄第1 項所載轉讓甲基安非他
    命予證人甲○○之行為，係犯藥事法第83條第1 項之轉讓禁
    藥罪（公訴意旨認被告係以一行為犯藥事法第83條第1 項之
    轉讓禁藥罪、毒品危害防制條例第8 條第2 項之轉讓第二級
    毒品罪，為想像競合犯，應從一較重之轉讓禁藥罪處斷，尚
    有誤會）；被告於寄宿證人甲○○住處之期間內，先後數次
    轉讓禁藥甲基安非他命予證人甲○○之行為，係基於單一之
    轉讓禁藥犯意，於時間、空間緊密相接之環境下所為之接續
    數行為，為接續犯，僅論以一轉讓禁藥罪；被告轉讓前後持
    有甲基安非他命之低度行為，應為其轉讓之高度行為所吸收
    ，不另論罪。次核被告如事實欄第1 項所載持有海洛因之行
    為，係犯毒品危害防制條例第11條第1 項之持有第一級毒品
    罪。被告上開轉讓禁藥甲基安非他命、持有第一級毒品海洛
    因等2 項犯行，犯意各別，行為互異，應予分論併罰。爰審
    酌被告轉讓甲基安非他命予他人施用，足以助長吸毒歪風，
    並戕害他人身心，其無故持有毒品海洛因，對於社會治安亦
    造成相當程度之潛在危害，及被告犯後坦承轉讓禁藥犯行，
    惟仍飾詞否認持有第一級毒品犯行之犯後態等一切情狀，就
    其各項犯行分別量處如主文所示之刑，以資懲儆。又被告犯
    罪後，中華民國九十六年罪犯減刑條例業經總統於96年7 月
    4 日公布，並自同年月16日起生效施行，核本件被告之犯罪
    時間，均係在96年4 月24日以前，合於該條例所列之減刑要
    件，爰依該條例第2 條第1 項第3 款規定，均減其宣告刑二
    分之一，並定其應執行之刑。扣案甲基安非他命25包（驗餘
    淨重合計9.02公克），係違禁物，應依刑法第38條第1 項第
    1 款規定宣告沒收；又扣案海洛因20包（合計淨重2.77公克
    ），係被告本件持有第一級毒品犯行所查獲之第一級毒品，
    應依毒品危害防制條例第18條第1 項前段規定沒收銷燬之。
據上論斷，應依刑事訴訟法第299 條第1 項前段，藥事法第83條
第1 項、毒品危害防制條例第11條第1 項、第18條第1 項前段，
刑法第11條前段、第51條第5 款、第38條第1 項第1 款，中華民
國九十六年罪犯減刑條例第2 條第1 項第3 款、第7 條，判決如
主文。
本案經檢察官黃彥琿到庭執行職務
中    華    民    國    99    年    7     月    14    日
                刑事第十一庭  審判長法  官  張江澤
                                    法  官  陳海寧
                                    法  官  劉景宜
上列正本證明與原本無異。
如不服本判決，應於判決送達後10日內敘明上訴理由，向本院提
出上訴狀 (應附繕本) ，上訴於臺灣高等法院。其未敘述上訴理
由者，應於上訴期間屆滿後20日內向本院補提理由書「切勿逕送
上級法院」。
                                    書記官  謝秀青
中    華    民    國    99    年    7     月    21    日
附錄本案論罪科刑法條全文
藥事法第83條第1項
毒品危害防制條例第11條第1 項
藥事法第83條
明知為偽藥或禁藥，而販賣、供應、調劑、運送、寄藏、牙保、
轉讓或意圖販賣而陳列者，處7年以下有期徒刑，得併科新臺幣5
百萬元以下罰金。
犯前項之罪，因而致人於死者，處7年以上有期徒刑，致重傷者
，處3年以上12年以下有期徒刑。
因過失犯第1項之罪者，處2年以下有期徒刑、拘役或科新臺幣30
萬元以下罰金。
第1項之未遂犯罰之。
毒品危害防制條例第11條
持有第一級毒品者，處3年以下有期徒刑、拘役或新臺幣5萬元以
下罰金。
持有第二級毒品者，處2年以下有期徒刑、拘役或新臺幣3萬元以
下罰金。
持有第一級毒品純質淨重十公克以上者，處1年以上7年以下有期
徒刑，得併科新臺幣1百萬元以下罰金。
持有第二級毒品純質淨重二十公克以上者，處6月以上5年以下有
期徒刑，得併科新臺幣70萬元以下罰金。
持有第三級毒品純質淨重二十公克以上者，處3年以下有期徒刑
，得併科新臺幣30萬元以下罰金。
持有第四級毒品純質淨重二十公克以上者，處1年以下有期徒刑
，得併科新臺幣10萬元以下罰金。
持有專供製造或施用第一級、第二級毒品之器具者，處1年以下
有期徒刑、拘役或新臺幣1萬元以下罰金。

司法院資訊處製作；財團法人民間司法改革基金會備份。
